臺灣臺南地方法院刑事判決
111年度交易字第170號
公  訴  人  臺灣臺南地方檢察署檢察官
被      告  魏愷仁


上列被告因過失傷害案件，經檢察官提起公訴（110年度偵字第2
1425號），本院判決如下：
    主  文
魏愷仁犯過失傷害罪，處有期徒刑參月，如易科罰金，以新臺幣
壹仟元折算壹日。
    犯  罪  事  實
一、魏愷仁於民國110年4月16日9時21分許，騎乘電動自行車（
    下稱A車）沿臺南市北區國華街4段由北往南方向行駛，行經
    臺南市北區國華街4段、國華街4段9巷與國華街4段5巷多岔
    路口（下稱肇事多岔路口）時，本應注意慢車行駛，應遵守
    道路交通標誌、標線、號誌之指示，而依當時情形，日間自
    然光線，在市區道路，柏油路面、乾燥、無缺陷、無障礙物
    ，視距復屬良好，並無不能注意情事，竟疏未注意而貿然闖
    越紅燈，適有郭清讚（所涉過失傷害部分，另經檢察官為不
    起訴處分）騎乘車牌號碼000-0000號普通重型機車（下稱B
    車），沿臺南市北區國華街4段5巷由西往東方向綠燈直行行
    駛時，魏愷仁所騎乘A車與郭清讚所騎乘B車發生碰撞，雙方
    均人車倒地，郭清讚因而受有左側第五到第七根肋骨骨折之
    傷害。
二、案經郭清讚訴由臺南市政府警察局第五分局（下稱第五分局
    ）報告臺灣臺南地方檢察署（下稱臺南地檢署）檢察官偵查
    起訴。
    理  由
壹、證據能力部分：
一、證人即告訴人郭清讚於警詢及偵查中（未經具結）所為之陳
    述，均無證據能力：　
　㈠被告主張證人即告訴人郭清讚於警詢及偵查中（未經具結）
    所為之陳述，均無證據能力等語。
　㈡查證人郭清讚於警詢中所為之陳述，屬被告以外之人於審判
    外之陳述，被告既不同意作為證據，且證人郭清讚於本院業
    經以證人身分到庭接受交互詰問，而其於警詢中所為陳述，
    與其在本院審理中之證述內容並無明顯不同，其上開於警詢
    中所為之陳述，即非證明犯罪事實存否所必要，則證人郭清
    讚於警詢中所為之陳述，並無刑事訴訟法第159 條之2 例外
    得認為有證據能力之情形，亦無同法第159 條之3 規定可採
    為證據之特別情狀，應認為證人郭清讚於警詢中所為之陳述
    ，無證據能力。
　㈢查證人郭清讚雖於偵查中經檢察官詢問，但未經具結，按被
    告以外之人於檢察官偵查中未經具結所為之陳述，因欠缺「
    具結」，難認該偵訊程序已恪遵相關法律規範，故與刑事訴
    訟法第159 條之1 第2 項規定之情形有間。惟被告以外之人
    ，在偵查中未經具結之陳述，依通常情形，其信用性仍高於
    其在警詢所為之陳述。衡諸其在警詢所為之陳述，雖無須具
    結，然於具有「特信性」及「必要性」時，仍得作為證據。
    查證人郭清讚於檢察官偵查中未經具結所為之陳述，被告既
    不同意作為證據，且證人郭清讚業經於本院審理中以證人身
    分到庭接受交互詰問，而其於上開偵查中所為陳述，與在本
    院審理中證述內容並無明顯不同，其上開偵查中之陳述，即
    非證明犯罪事實存否所必要，自不符刑事訴訟法第159條之2
    所定必要性之要件，則證人郭清讚於偵查中經檢察官詢問但
    未經具結所為之陳述，即無證據能力。　
二、除上開所述外，本判決後述所引用之傳聞證據部分，檢察官
    、被告於本院審理時均同意作為證據（本院卷第163至165頁
    ），本院審酌上開證據並無違法不當之情形及證明力明顯過
    低之瑕疵，且與待證事實具有關聯性，以之作為本案之證據
    均屬適當，自均有證據能力。至於下列所引用之其餘文書證
    據、物證，無證據證明係公務員違背法定程序所取得，亦無
    顯有不可信之情況，已經本院於審理期日為合法調查，該等
    證據自得做為本案裁判之資料。　　　　
 貳、實體部分：
一、認定犯罪事實所憑之證據及理由：
　㈠訊據被告坦承於前揭時、地，騎乘A車行經肇事多岔路口時，
    與郭清讚所騎乘B車發生碰撞並人車倒地，郭清讚因而受有
    左側第五到第七根肋骨骨折之傷害等情，惟矢口否認有何過
    失傷害犯行，辯稱：①我沒有闖紅燈，肇事多岔路口由北往
    南方向在國華街4段5巷的北側是沒有設紅綠燈的，所以國華
    街4段由北往南方向是要遵守設在國華街4段與國華街4段9巷
    路口北側的紅綠燈，當我騎A車沿國華街4段由北往南抵達國
    華街4段9巷路口北側時是綠燈，雖然我騎車進入到國華街4
    段與國華街4段5巷路口時，看到設在路口南側的紅綠燈已轉
    為紅燈，我都算綠燈直行，不算闖紅燈，是郭清讚闖紅燈及
    超速來撞我，我沒有過失。②設在國華街4段9巷北側的紅綠
    燈，與設在肇事多岔路口南側的紅綠燈是同時變化的，依卷
    附監視器錄影畫面在本案車禍事故碰撞前，有一騎乘腳踏車
    者由南往北方向行駛，他進入肇事多岔路口的時間與我由北
    往南進入國華街4段與國華街4段9巷路口的時間是同時的，
    由此點亦可佐證我騎車進入國華街4段與國華街4段9巷路口
    時確實是綠燈，縱使我騎車進入上開路口的綠燈只有1秒鐘
    ，行經國華街4段與國華街4段5巷路口時已轉為紅燈，我也
    算綠燈直行，不是闖紅燈等語。
　㈡查被告於110年4月16日9時21分許，騎乘A車沿臺南市北區國
    華街4段由北往南方向行駛，行經臺南市北區國華街4段、國
    華街4段9巷與國華街4段5巷肇事多岔路口時，適有郭清讚（
    所涉過失傷害部分，另經檢察官為不起訴處分）騎乘B車，
    沿臺南市北區國華街4段5巷由西往東方向直行時，被告所騎
    乘A車與郭清讚所騎乘B車發生碰撞，雙方均人車倒地，郭清
    讚因而受有左側第五到第七根肋骨骨折之傷害等情，有郭清
    讚於本院之證述可憑，並有國立成功大學醫學院附設醫院（
    下稱成大醫院）中文診斷證明書，道路交通事故現場圖（第
    五分局更正後之道路交通事故現場圖，本院卷第99頁），道
    路交通事故調查報告表㈠㈡（警卷第17頁、第19頁），郭清讚
    證號查詢機車駕駛人查詢結果單，現場及車損照片52張，臺
    南地檢署檢察官110年度偵字第21425號不起訴處分書（被告
    郭清讚）附卷可稽，且為被告所不爭執，自堪信上開部分事
    實為真正。
　㈢被告雖再三否認其騎乘A車進入肇事多岔路口時闖紅燈，並以
    前揭情詞置辯，惟查：
　⒈本案肇事地點應屬國華街4段、國華街4段9巷與國華街4段5巷
    之多岔路口；
　  警卷第15頁所附道路交通事故現場圖，在被告行車方向之國
    華街4段由北往南方向，先有國華街4段與國華街4段9巷之丁
    字路口，此一丁字路口在上開道路交通事故現場圖內在北側
    繪有停止線、行人穿越道，設置一紅綠燈，而國華街4段9巷
    由西往東方向（丁字路口）繪有停止線，但無行人穿越道，
    亦無紅綠燈；再往南行駛則為國華街4段與國華街4段5巷之
    十字路口，此十字路口北側繪有行人穿越道，但無停止線，
    亦無紅綠燈，此十字路口南側繪有停止線、行人穿越道，設
    置一紅綠燈，此十字路口東側繪有停止線、行人穿越道，設
    置一紅綠燈，此十字路口西側繪有停止線、行人穿越道，設
    置一紅綠燈，且在上開道路交通事故現場圖內記載「號誌時
    相：01」等情。經本院向第五分局函查後，第五分局檢送更
    正後之道路交通事故現場圖予本院（本院卷第99頁），並說
    明：「……㈣案發當時該肇事地點交岔路口紅綠燈號誌正常運
    作中，無故障（詳如附件2臺南市政府警察局第五分局道路
    交通事故調查報告表㈠）。本案事故現場處理警員邱錦文於
    道路交通事故現場圖實施測繪，惟在繪製電腦現場圖時誤多
    畫設國華街（4段）與國華街4段5巷口北側斑馬線及誤填號
    誌時相為01時相，經111年3月18日前往現場勘察，該路口應
    為輪放時相12（如附件3道路交通事故現場圖及附件光碟影
    片），另詢據臺南市○○○○○○區號誌承辦人，事故發生時間號
    誌輪放情形如下：第一時相：國華街雙方通行，綠燈18秒、
    黃燈3秒、全紅2秒；第二時相：國華街4段5巷通行，綠燈17
    秒，黃燈3秒，全紅2秒；第三時相：國華街4段9巷通行，綠
    燈10秒，黃燈3秒、全紅2秒等情，而第五分局檢送更正後之
    道路交通事故現場圖內，在被告行車方向之國華街4段由南
    往北方向，先有國華街4段與國華街4段9巷之丁字路口，此
    一丁字路口在上開道路交通事故現場圖內在北側繪有停止線
    、行人穿越道，設置一紅綠燈，而國華街4段9巷由西往東方
    向（丁字路口）繪有停止線、行人穿越道，設置一紅綠燈（
    在丁字路口東側）；再往南行駛則為國華街4段與國華街4段
    5巷之十字路口，此十字路口北側無行人穿越道、無停止線
    ，亦無紅綠燈，此十字路口南側繪有停止線、行人穿越道，
    設置一紅綠燈，此十字路口東側繪有停止線、行人穿越道，
    設置一紅綠燈（在十字路口西側），此十字路口西側繪有停
    止線、行人穿越道，設置一紅綠燈（在十字路口東側），且
    在上開道路交通事故現場圖內記載「號誌時相：12」、「號
    誌運作（輪放式三時相）：國華街4段綠燈→國華街4段5巷綠
    燈→國華街4段9巷綠燈」等情，有第五分局111年3月25日南
    市警五偵字第1110180515號函及所檢送員警報告、更正後道
    路交通事故現場圖、現場照片5張、光碟1片在卷可稽（本院
    卷第87至99頁、第101頁）。堪信警卷第15頁所附道路交通
    事故現場圖與現場狀況不符，應不足採信。則依上開第五分
    局回函所檢附更正後之本案道路交通事故現場圖及號誌輪放
    時相，堪認本案肇事地點應屬國華街4段、國華街4段9巷與
    國華街4段5巷之多岔路口，並非國華街4段與國華街4段5巷
    之十字路口，則被告、郭清讚騎車行經上開肇事地點之多岔
    路口，所應遵循之號誌、標線等，自應依上開肇事地點多岔
    路口之號誌、標線等以認定之。
　⒉被告騎乘A車由北往南方向，通過肇事地點之多岔路口，應同
    時遵守設於國華街4段與國華街4段9巷北側之紅綠燈，及設
    於國華街4段與國華街4段5巷南側之紅綠燈，且上開北側與
    南側的2個綠燈係同時轉換為相同燈號：
　⑴依上開第五分局111年3月25日南市警五偵字第1110180515號
    函及所檢送員警報告、更正後道路交通事故現場圖所示，被
    告騎乘A車由北往南方向，通過肇事地點之多岔路口，應同
    時遵守設於國華街4段與國華街4段9巷北側之紅綠燈，及設
    於國華街4段與國華街4段5巷南側之紅綠燈，此有上開第五
    分局函所檢附之照片1張在卷可稽（本院卷第91頁上方照片
    ）。再上開第五分局所檢附之光碟1片，經本院於111年4月1
    4日準備程序當庭播放勘驗上開光碟內檔案，勘驗結果：國
    華街4段由北往南方向與同段9巷、5巷之交岔路口（其中國
    華街4段與同段9巷為丁字路口，國華街4段與同段5巷為十字
    路口），共設置2個紅綠燈，第1個紅綠燈設置在國華街4段
    與同段9巷交岔路口之北側，第2個紅綠燈設置在國華街4段
    與同段5巷交岔路口南側，2個紅綠燈同時綠燈亮起14秒；在
    播放時間15秒至17秒間，2個紅綠燈同時轉黃燈；在播放時
    間18秒至56秒間，2個紅綠燈同時轉為紅燈；在播放時間57
    秒至59秒間，2個紅綠燈同時轉為綠燈。至於在國華街4段9
    巷要進入國華街4段的丁字路口部分，畫面左邊有一個標示
    「綠燈右轉車輛可續進通過路口」之標誌及1個紅綠燈，供
    國華街4段9巷之行人、車輛進入國華街4段遵行使用（下稱
    甲號誌燈）。畫面右側設置1個「多時相號誌依燈號行使」
    之標誌及1個紅綠燈，位置在國華街4段由北往南方向之南側
    ，供國華街4段由北往南及由南往北，雙向之行人、車輛遵
    行使用（下稱乙號誌燈），在播放時間0秒至15秒間，甲號
    誌燈為紅燈，乙號誌燈為綠燈等情，有本院111年4月14日準
    備程序勘驗筆錄及截圖照片11張在卷可佐（本院卷第116至1
    30頁）。則依上開勘驗結果所示，設於國華街4段與國華街4
    段9巷北側之紅綠燈，及設於國華街4段與國華街4段5巷南側
    之紅綠燈，係同時轉換為相同燈號，亦可認定。綜合上情，
    則被告騎乘A車由北往南方向，通過肇事地點之多岔路口，
    應同時遵守設於國華街4段與國華街4段9巷北側之紅綠燈及
    設於國華街4段與國華街4段5巷南側之紅綠燈，且上開北側
    與南側的2個綠燈係同時轉換為相同燈號，亦可認定。
　⑵依上開第五分局回函及道路交通事故調查報告表㈠內所載，案
    發當時該肇事地點交岔路口紅綠燈號誌正常運作，則依上開
    車禍事故發生時間號誌輪放情形所示，當號誌進入第二時相
    即國華街4段5巷通行共計22秒，及第三時相時即國華街4段9
    巷通行共計15秒時，第一時相即國華街4段雙方通行，應顯
    示為紅燈，即國華街4段雙向在第二時相及第三時相時，紅
    燈應有約37秒左右，若再加上在第一時相時即國華街4段雙
    向（方）通行時之紅燈2秒，則國華街4段雙向之紅燈應約有
    39秒左右，應可認定。對照本院上開111年4月14日準備程序
    勘驗筆錄及截圖照片11張所示，在國華街4段由北往南及由
    南往北雙向通行階段，在播放時間（下同）00：00：18至00
    ：00：56，設在國華街4段與國華街4段9巷北側之紅綠燈與
    設在國華街4段與國華街4段5巷南側之紅綠燈，同時轉為紅
    燈，共約39秒左右（本院卷第117頁），亦與上開輪放式三
    時相之號誌運作相符。準此而論，則當號誌進入第二時相即
    國華街4段5巷為綠燈通行時，第一時相之國華街4段雙向應
    為紅燈，亦足認定。
　⒊車禍碰撞前，被告騎乘A車沿國華街4段由北往南行駛時，行
    經國華街4段與國華街4段9巷丁字路口時，未遵守道路交通
    號誌，闖紅燈，並在闖紅燈狀態下繼續往南行駛，在國華街
    4段與國華街4段5巷十字路口內，與綠燈直行之郭清讚所騎
    乘B車發生碰撞：
　⑴證人即告訴人郭清讚於本院證稱：我就由西往東騎過來，我
    看到綠燈我才過去，因為右手邊由南往北的摩托車停在那邊
    ，就是代表紅燈不能過去，我才能騎過去，他突然間出現，
    我怎麼會知道，相撞之後我人就暈過去，人家就叫救護車，
    把我送去醫院，後來我就不知道。我是國華街5巷由西往東
    ，是綠燈，我才會騎過去。我從海安路轉過來直走沒停，直
    接就是綠燈，我有看到是綠燈，我可以騎我就騎過去。他出
    現的時候按煞車當然來不及。我都在市內騎車，當然我沒有
    看速度表，也沒有很正確，時速差不多20至25公里這之間。
    兩台車相撞，我的車在手把前面的車頭有去撞到，對方的車
    子哪裡撞到我不知道。我沒看到他的車子，看到的時候就撞
    到了，現場我人就暈過去了等語（本院卷第169至174頁）。
　⑵則依上開證人郭清讚所為證述，車禍碰撞前其由海安路轉入
    國華街4段5巷由西往東方向行駛，經國華街4段5巷與國華街
    4段十字路口時顯示之燈號為綠燈，且其注意到右手邊之國
    華街4段由南往北方向之機車已停止，代表國華街4段由南往
    北方向之行向應為紅燈，其因綠燈直行通過國華街4段5巷與
    國華街4段路口時，在路口內與被告所騎乘A車碰撞。再參諸
    上開第五分局111年3月25日南市警五偵字第1110180515號函
    及所檢送員警報告，其中有關事故發生時間號誌輪放情形之
    記載（本院卷第87至90頁），以及本院111年4月14日準備程
    序勘驗筆錄及截圖照片11張（本院卷第116至130頁）所示，
    當國華街4段5巷顯示綠燈通行時，國華街4段由北往南、由
    南往北之雙向，均應顯示為紅燈（因設於國華街4段與國華
    街4段9巷北側之紅綠燈及設於國華街4段與國華街4段5巷南
    側之紅綠燈係同時轉換為相同燈號），則若郭清讚之行車方
    向號誌顯示為綠燈時，被告之行車方向號誌應顯示為紅燈，
    應堪認定。　　
　⑶證人郭清讚上開證述，經本院於111年5月19日當庭播放勘驗
    車禍碰撞時之巷口監視器錄影畫面，勘驗結果：上開錄影畫
    面為翻拍監視器的錄影畫面，沒有標示監視器的時間，地點
    為國華街4段南北向與國華街4段5巷東西向交岔路口（下稱
    肇事地點交岔路口）影像畫面，上開監視器畫面沒有拍攝到
    上開交岔路口紅綠燈號誌，上開監視器設置地點在肇事地點
    交岔路口南側國華街4段上，拍攝角度及方向是由國華街4段
    由南往北方向拍攝，為彩色錄影畫面。【播放時間00：00：
    09至00：00：13】①00：00：09原停等在國華街4 段5 巷由
    東往西方向停止線後方之機車( 深色機車) 開始往前移動，
    越過停止線行駛進入肇事地點交岔路口時(00：00：10)，國
    華街4 段道路由南往北方向有一人騎乘腳踏車在00：00：10
    越過肇事地點交叉路口南側白色停止線，進入肇事地點交岔
    路口，當時騎乘腳踏者同向後方出現一紅色機車甲車( 騎士
    頭戴黃色安全帽，粉紅色外套) 後方煞車燈亮，甲車車頭與
    前方腳踏車車尾距離尚有約3 、4 公尺左右，此時被告所騎
    乘之電動自行車尚未出現在監視器畫面內。②甲車於00：00
    ：12停在白色停止線前，此時甲車前方騎腳踏車者已行駛至
    停止線前方之斑馬線人行道上，而國華街4 段5 巷由東往西
    方向之深色機車已經完全通過肇事地點交岔路口，到達監視
    器畫面的最右側，此時被告所騎乘之電動自行車尚未出現在
    監視器畫面內。③甲車右後方一黑色機車即乙車後煞車燈亮
    起( 騎士頭戴藍色安全帽，卡其色外套) 原停在甲車右後方
    後來移動越過甲車00：00：13停在南側白色停止線上（乙車
    後煞車燈亮起)，同時00：00：13魏愷仁騎乘白色電動自行
    車出現畫面上方在國華街4 段由北往南方向行駛( 白色箭頭
    處) ，尚未到達國華街4 段與4 段9 巷路口北側停止線。而
    此時由南往北方向在00：00：10越過肇事地點交岔路口南側
    停止線之騎乘腳踏車者則已行駛到肇事地點交岔路口中央十
    字標線處。【播放時間00：00：13至00：00：19】①紅色機
    車甲車( 騎士頭戴黃色安全帽，粉紅色外套) 後方煞車燈亮
    ，停在南側白色停止線前，黑色機車乙車後煞車燈亮起( 騎
    士頭戴藍色安全帽，卡其色外套) 停在南側白色停止線上( 
    乙車後煞車燈亮起) ，此時由南往北方向在00：00：10越過
    肇事地點交岔路口南側停止線之騎乘腳踏車者，繼續往北行
    駛穿越肇事交岔路口，靠近肇事地點交岔路口北側斑馬線人
    行道，此時監視器畫面左上方魏愷仁騎乘白色電動自行車繼
    續由北往南行駛，尚未抵達國華街4 段與4 段9 巷路口北側
    停止線。②由南往北方向在00：00：10越過肇事地點交岔路
    口南側停止線之騎乘腳踏車者，繼續往北行駛，完全穿越肇
    事地點交岔路口，抵達國華街4段與4段9巷路口北側斑馬線
    人行道，此時監視器畫面左上方魏愷仁騎乘白色電動自行車
    繼續由北往南行駛，亦抵達國華街4段與4段9 巷路口北側停
    止線前。③00：00：17畫面左上方魏愷仁騎乘白色電動自行
    車繼續由北往南行駛，越過國華街4 段與4 段9 巷路口北側
    停止線，行駛至停止線前方的斑馬線人行道，此時由南往北
    方向在00：00：10越過肇事地點交岔路口南側停止線之騎乘
    腳踏車者，繼續往北行駛在國華街4 段與4 段9 巷路口北側
    斑馬線人行道上。④畫面左上方魏愷仁騎乘白色電動自行車
    繼續由北往南進入肇事地點交岔路口並行駛到肇事地點交岔
    路口中央附近( 十字白色標線處) ，00：00：19 郭清讚騎
    乘藍色機車從國華街4 段5 巷由西往東方向行駛進入肇事地
    點交岔路口內，與魏愷仁騎乘的白色電動自行車發生碰撞等
    情，有本院111年5月19日勘驗筆錄及截圖照片7張附卷可稽
    （本院卷第165至168頁、第193至205頁）。
　⑷查上開監視器錄影畫面雖未拍攝到國華街4段與國華街4段5巷
    十字路口之紅綠燈號誌，惟依上開監視器錄影畫面顯示，播
    放時間00：00：09原停等國華街4段5巷由東往西方向道路機
    車（深色機車）開始往前（往西）移動，00：00：10越過停
    止線行駛進入肇事地點交岔路口，國華街4段由南往北方向
    一人騎乘腳踏車於00：00：10越過白色停止線，穿越肇事地
    點交岔路口，同向（由南往北方向）後方出現一紅色機車甲
    車，00：00：12停在白色停止線前，右後方一黑色機車乙車
    亦停在白色停止線上。則依上開機車、腳踏車之行車動向研
    判，國華街4段雙向（由北往南及由南往北方向）最慢在00
    ：00：12已轉變為紅燈，參諸上開號誌輪放情形，此時國華
    街4段5巷雙向應屬綠燈。而被告所騎乘之A車係於00：00：1
    3始出現在畫面上方在國華街由北往南方向行駛，此時尚未
    到達國華街4段與國華街4段9巷路口北側停止線。被告騎乘A
    車繼續往南行駛，在00：00：17越過國華街4段與國華街4段
    9巷路口北側停止線，行駛至停止線前方的斑馬線人行道，
    再繼續往南行駛至肇事地點交岔路口中央附近十字白色標線
    處，00：00：19與郭清讚騎乘B車發生碰撞。則被告騎乘A車
    在00：00：13之後與00：00：17之間通過國華街4段與國華
    街4段9巷之路口，設於該路口北側之紅綠燈應已轉變為紅燈
    無誤，證人郭清讚前揭證稱：我由西往東騎過來，我看到綠
    燈我才過去，因為右手邊由南往北的摩托車停在那邊，就是
    代表紅燈不能過去，我才能騎過去等語，應與事實相符，自
    足採信。顯見車禍碰撞前，被告騎乘A車沿國華街4段由北往
    南行駛時，行經國華街4段與國華街4段9巷丁字路口時，未
    遵守道路交通號誌，闖紅燈，並在闖紅燈狀態下繼續往南行
    駛，在國華街4段與國華街4段5巷十字路口內，與綠燈直行
    之郭清讚所騎乘B車發生碰撞等情，應足認定。
　⒋被告所為下列辯解，均與事實不符,不足採信：
　⑴依上開更正後道路交通事故現場圖內所測繪，依被告沿國華
    街4段由北往南方向行駛，則自國華街4段與國華街4段9巷北
    側之停止線，至被告所騎乘A車與郭清讚所騎乘B車發生碰撞
    地點（在國華街4段與國華街4段5巷十字路口內十字白字標
    線處），距離約為17.85公尺（4.6M＋3.9M＋5.5M＋3.85M＝17.8
    5M）。被告主張其自設在國華街4段9巷北側的紅綠燈（此紅
    綠燈的位置與停止線位置大約相同）起，至被告所騎乘A車
    與郭清讚所騎乘B車發生碰撞地點（在國華街4段與國華街4
    段5巷十字路口內十字白字標線處）的距離，被告自己與朋
    友測量結果大約是12公尺等語（本院卷第113頁），尚非正
    確，應無可採。
　⑵查車禍碰撞前，被告騎乘A車沿國華街4段由北往南行駛時，
    行經國華街4段與國華街4段9巷丁字路口時，未遵守道路交
    通號誌，闖紅燈，並在闖紅燈狀態下繼續往南行駛，在國華
    街4段與國華街4段5巷十字路口內，與郭清讚所騎乘B車發生
    碰撞，郭清讚係遵守號誌綠燈直行等情，已詳為認定如前。
    被告辯稱：我沒有闖紅燈，當我騎A車沿國華街4段由北往南
    抵達國華街4段9巷路口北側時是綠燈，雖然我騎車進入到國
    華街4段與國華街4段5巷路口時，設在路口南側的紅綠燈已
    轉為紅燈，我都算綠燈直行，不算闖紅燈等語，應屬避重就
    輕之辯詞，不足採信。
　⑶依監視器錄影畫面所示，在本案車禍事故碰撞前，有一騎乘
    腳踏車者由南往北方向行駛，依上開本院111年5月19日勘驗
    筆錄及截圖所示，該騎乘腳踏車者係沿國華街4段由南往北
    方向行駛，其於【播放時間00：00：10】越過國華街4段與
    國華街4段5巷交岔路口南側白色停止線（南側紅綠燈），此
    時被告所騎乘A車（沿國華街4段由北往南方向行駛）尚未出
    現在監視器畫面內（截圖編號1，本院卷第193頁）；被告所
    騎乘A車係於【播放時間00：00：13】始出現在監視器畫面
    上方（白色箭頭處），尚未到達國華街4段與國華街4段9巷
    路口北側停止線，而此時上開騎乘腳踏車者則已行駛至國華
    街4段與國華街4段5巷交岔路口中央十字標線處（截圖編號3
    、本院卷第197頁）；當被告所騎乘A車抵達國華街4段與國
    華街4段9巷路口北側停止線前時，此時上開騎乘腳踏車者繼
    續往北行駛，已完全穿越國華街4段與國華街4段5巷交岔路
    口而抵達國華街4段與國華街4段9巷北側班馬人行道（截圖
    編號5、本院卷第201頁）；被告騎乘A車於【播放時間00：0
    0：17】越過國華街4段與國華街4段9巷路口北側停止線，行
    駛至停止線前方的斑馬人行道，此時上開騎乘腳踏車者已行
    駛至國華街4段與國華街4段9巷路口北側斑馬線人行道上（
    截圖編號6、本院卷第203頁）。依上開監視器畫面所示，被
    告所騎乘A車沿國華街4段由北往南方向，行駛進入國華街4
    段與國華街4段9巷北側路口的時間，明顯慢於該名沿國華街
    4段由南往北騎乘腳踏車者進入國華街4段與國華街4段5巷肇
    事地點路口。被告辯稱：該名騎乘腳踏車者進入國華街4段
    與國華街4段5巷肇事地點路口的時間，與我由北往南進入國
    華街4段與國華街4段9巷路口的時間是同時的等語，與事實
    不符，自不足憑採。被告據此推論主張：我騎車進入國華街
    4段與國華街4段9巷路口時確實是綠燈，縱使我騎車進入上
    開路口的綠燈只有1秒鐘，行經國華街4段與國華街4段5巷路
    口時已轉為紅燈，我也算綠燈直行，不是闖紅燈等語，同無
    可採。
　⑷至於被告辯稱：本案車禍碰撞係因郭清讚闖紅燈及超速行駛
    所致等語。查有關被告主張郭清讚闖紅燈部分，與事實不符
    ，不可採信，已經本院論述如前。又本案肇事地點之多岔路
    口速限為每小時50公里，有道路交通事故調查報告表㈠附卷
    可參（警卷第17頁）。另依證人郭清讚上開於本院所為證述
    稱：當時其時速差不多20至25公里之間等語（本院卷第171
    至172頁），此外卷內查無具體事證足以證明郭清讚有超速
    行駛情事，另參以被告於本院審理中自承其騎乘A車到達兩
    車碰撞的地點時，都沒有看到郭清讚的B車，是兩車碰撞以
    後才發現郭清讚的車等語（本院卷第187至188頁），準此而
    論，被告在兩車碰撞前既完全沒有看到郭清讚的機車，其主
    張郭清讚有超速行為，自屬憑空推論之詞，難以憑採。被告
    雖主張其是因碰撞之後A車後半部都毀損了，因此推測郭清
    讚超速等語（本院卷第188至189頁）。然兩車碰撞所生兩車
    損壞之結果，與兩車之速度及撞擊力道有關，須由有專門知
    識經驗者，依客觀具體事證，經科學原理計算後，始能加以
    鑑定論斷之，不得由普通一般人，單憑個人主觀臆測之方式
    判斷，被告個人所為憑空推論，自無從憑採。
　㈣按被告所騎乘之電動自行車，依道路交通安全規則第6條第一
    項第㈢款規定，係屬慢車。依同規則第124條第2項規定，慢
    車行駛，應遵守道路交通標誌、標線、號誌之指示，並服從
    交通指揮人員之指揮。被告為慢車之駕駛人，自應遵守上開
    規定。且依當時情形，日間自然光線，在市區道路，柏油路
    面、乾燥、無缺陷、無障礙物，視距復屬良好，並無不能注
    意情事，竟疏未注意而貿然闖越紅燈，遂與沿國華街4段5巷
    由西往東方向騎乘B車綠燈直行之郭清讚發生碰撞，被告自
    有肇事因素（肇事原因）而有過失行為。而郭清讚於事故發
    生當時為綠燈直行，遵循號誌在車道內行駛，應無肇事因素
    ，可以認定。再郭清讚因本件車禍碰撞事故受有左側第五到
    第七根肋骨骨折之傷害，被告之過失行為與郭清讚所受上揭
    傷害間顯有相當因果關係，事證明確，被告本件過失傷害犯
    行，洵堪認定，應予依法論科。
二、論罪科刑：
　㈠論罪：
　　核被告所為，係犯刑法第284 條前段之過失傷害罪。
　㈡依自首規定減輕其刑：
　　被告於本件事故後，於有偵查犯罪權限之機關人員未知悉其
    犯罪前，向據報前往現場處理之臺南市政府警察局第五分局
    交通分隊員警承認係騎車肇事之人，進而接受裁判等情，有
    被告之臺南市政府警察局第五分局交通分隊道路交通事故肇
    事人自首情形紀錄表在卷可參（警卷第27頁），爰依刑法第
    62條前段規定減輕其刑。
三、量刑：
　　爰審酌被告騎乘電動自行車上路自應謹慎小心，並遵守道路
    交通號誌之指示，其行經肇事地點時，竟疏未注意闖紅燈，
    因而發生本件車禍事故，為肇事原因，郭清讚則無肇事原因
    ，並致郭清讚受有左側第五到第七根肋骨骨折之傷害，其傷
    勢需專人照顧1個月，宜休養及避免激烈活動3個月，有成大
    醫院診斷證明書在卷可稽（警卷第13頁），對郭清讚之生活
    及作息造成重大影響，身心痛苦非輕等情，業據郭清讚於本
    院證述在卷（本院卷第176至178頁），足信告訴人傷勢及犯
    罪所生危害非輕，被告犯後矢口否認犯行，多所卸責之詞，
    實難認有悔意，又郭清讚當庭表達願意與被告進行調解損害
    賠償意願，被告則拒絕與郭清讚進行損害賠償之調解（本院
    卷第55頁），致迄今未能與郭清讚達成調解以賠償郭清讚損
    害，未取得告訴人諒解，被告犯後態度尚不能認為良好，並
    兼衡被告之智識程度為大學畢業，現在偶爾在成大、救國團
    、美學館教課，有鐘點費收入，每月收入約新臺幣2萬多元
    ，未婚，獨居生活，子女皆已成年，不需扶養他人之家庭、
    經濟、生活狀況等一切情狀，量處如主文所示之刑，並諭知
    易科罰金之折算標準。
據上論結，應依刑事訴訟法第299 條第1 項前段，刑法第284條
前段、第62條前段、第41條第1項前段，刑法施行法第1條之1第1
項，判決如主文。
本案經檢察官徐書翰提起公訴，檢察官洪欣昇到庭執行職務。
中　　華　　民　　國　　111 　年　　5 　　月　　27　　日
                  刑事第十三庭    法  官  鄭彩鳳
以上正本證明與原本無異。
如不服本判決應於收受本判決後20日內向本院提出上訴書狀，並
應敘述具體理由。其未敘述上訴理由者，應於上訴期間屆滿後20
日內向本院補提理由書狀（均須按他造當事人之人數附繕本）「
切勿逕送上級法院」。 
　　　　　　　　　　　　　　　　　書記官  謝盈敏
中　　華　　民　　國　　111 　年　　5 　　月　　27　　日

附錄本案論罪科刑法條全文
中華民國刑法第284條
因過失傷害人者，處1年以下有期徒刑、拘役或10萬元以下罰金
；致重傷者，處3年以下有期徒刑、拘役或30萬元以下罰金。